臺灣臺北地方法院民事裁定　　　　　　　100年度聲字第444號
異　議　人　曾家洪
相　對　人　駐越南台北經濟文化辦事處
法定代理人　黃志鵬
代　理　人　賴銘琪
上列異議人對於相對人駐越南台北經濟文化辦事處否准其驗證
之申請，聲明異議，本院裁定如下：
    主  文
異議駁回。
    理  由
壹、程序方面：
    按請求人或利害關係人認領務人員辦理公證事務有違法或不
    當者，得以書面提出異議。領務人員認異議有理由時，應於
    3日內為適當之處置；如認異議為無理由時，應附具意見書
    ，於3日內報請駐外館處館長核定；館長應於5日內核定或轉
    報外交部核定，並副知異議人。駐外館處館長或外交部認異
    議為有理由時，應以書面命領務人員另為適當之處置；如認
    為無理由時，應由領務人員附具意見書，陳請外交部轉送外
    交部所在地之地方法院裁定之，駐外領務人員辦理公證事務
    辦法第8條定有明文。準此，本件相對人於收受異議人提出
    之異議書後，認異議無理由，附具意見書轉報外交部核定後
    ，由外交部函送本院依法裁定，核與前揭法定程序相符，應
    屬適法，合先說明。
貳、實體方面：
一、本件異議意旨略以：異議人係經友人介紹與越南籍女子阮氏
    麗（NUGY ENTHI LUC）結婚，並於民國99年10月間依越南政
    府法令於當地辦理結婚登記，該結婚證書已經該國外交部驗
    證通過。異議人為回台完成結婚登記，遂持該證書向相對人
    申請複驗，詎相對人竟以99年10月15日第一次面談時，阮氏
    麗所持出生證明為偽造為由，拒絕驗證；經異議人再次提出
    申請安排面談後，相對人又以100年1月19日第二次面談時，
    異議人與阮氏麗就重要事實所言不符等語，藉詞刁難，否准
    異議人驗證之申請。然阮氏麗並非持他人文件或因而造成他
    人損害，應不得作為拒絕驗證結婚證書之理由；至於相對人
    指稱異議人與阮氏麗係假結婚，亦無非係出於主觀臆測，完
    全未提出相關證據，嚴重侵害異議人結婚之自由。況且，依
    駐外館處文件證明條例第9條之規定可知，面談程序係相對
    人自行濫權增設，該行政行為明顯違法。爰依駐外館處文件
    證明條例第9條、第23條，請求相對人即依法驗證上開結婚
    證書，或以書面敘明拒絕驗證之理由書，以利進行行政救濟
    等語。
二、相對人則以：異議人係於99年10月28日向相對人請求驗證其
    與阮氏麗之越南結婚證書，以持該證書回台辦理結婚登記，
    相對人為確認本案有無駐外領務人員辦理公證事務辦法第7
    條第1項第6款所定法定拒絕事由存在，遂安排上開二人於
    100年1月19日進行面談，因兩人於面談時互動冷淡，比對後
    亦發現兩人對重要事實所言內容不一，且阮氏麗又持用偽造
    身分文件，業經依法設定區域管制達10年。另依入出國及移
    民署新竹縣專勤隊（下稱新竹專勤隊）99年11月2日查訪紀
    錄所示，異議人稱其係在95年間認識阮氏麗進而結婚，惟查
    異議人事實上曾於96年間與另名大陸女子何君雅結婚，並曾
    於96年8月20日及97年1月21日聲請入境，但因無法證明婚姻
    真正性而遭駁回，動機可議且不合邏輯，因此新竹專勤隊亦
    判定異議人與阮氏麗間之婚姻顯有疑慮。再參以阮氏麗前於
    92年至95年間，即曾來台擔任監護工，而依就業服務法第48
    條第1項第2款規定有，苟與本國人結婚且獲准居留者，即無
    須申請工作許可等情，益徵阮氏麗確有可能係與異議人假結
    婚，藉此取得來台依親居留簽證，再申請外僑居留證，以規
    避我國相關外勞工作限制法令。是相對人依駐外領務人員辦
    理公證事務辦法第7條第1項第6款規定，於100年3月10日以
    越南字第1000000429號函拒絕異議人驗證之請求，顯無不法
    、不當或不符我國利益之情形。爰依同法第8條規定附具答
    辯轉送本院依法裁定等語答辯。
三、按領務人員辦理驗證程序所依據之駐外領務人員辦理公證事
    務辦法，係依公證法第150條第3項授權所訂定，此乃上開公
    證事務辦法第1條所明揭，是該公證事務辦法係經法律授權
    制訂，具備合法性基礎，首堪認定。
四、次按請求辦理之公證事務有請求目的或文書內容顯然不法、
    不當或不符中華民國利益者，領務人員應拒絕之，駐外領務
    人員辦理公證事務辦法第7條第1項第6款定有明文。又領務
    人員於面談時認定有假結婚之疑慮時，得視具體個案情狀，
    本於職權適用上開辦法及公證法第15條、第70條、公證法施
    行細則施第51條等相關規定認定之，此亦有司法院秘台廳民
    三字第0980024575號函釋可資參照。準此可知，相對人辦理
    公證時，依法應負有調查有無前列法定拒絕事由存在之義務
    ，不得逕為同意，異議人稱相對人僅有認證之職責、並無權
    力等語，顯與上開規範意旨不合；又相對人對異議人進行面
    試，無非僅係調查之手段，於法有據，異議人指摘此屬濫權
    云云，亦非可採。再查，本件相對人認定異議人與阮氏麗係
    假結婚之事實，業據提出結婚依親簽證面談記錄表、異議人
    書立之交往經過書、新竹專勤隊99年10月17日查察紀錄表及
    臺灣新竹地院95年度婚字第21號離婚判決等件為憑，並檢附
    意見書詳述其認事經過及理由如上，經核要無違反經驗法則
    或有何明顯矛盾不可採之處，堪認無誤；異議人稱相對人並
    未提出任何事證，僅憑主觀臆測，即認定其與阮氏麗係假結
    婚云云，顯非事實。反觀本件異議理由，除全未具體指摘相
    對人前揭論理過程有何瑕疵外，亦未提出任何證據證實兩人
    確有結婚之真意，自難信異議人所言為真。是異議人與阮氏
    麗間既無結婚之真意，又有藉此規避上開勞動法令監督之虞
    ，則異議人請求辦理公證事務之目的顯然不法，亦與我國利
    益不符。相對人依此否准異議人驗證之申請，於法並無不合
    ；異議人指摘原處分不當，求予廢棄，為無理由，應予駁回
    。
五、據上論結，本件聲明異議為無理由，爰依駐外領務人員辦理
    公證事務辦法第8條第3項，裁定如主文。
中    華    民    國    100    年    8    月    17    日
                  民事第三庭   法  官  吳若萍
以上正本係照原本作成。
如不服本裁定應於送達後10日內向本院提出抗告狀，並繳納抗告
費新臺幣1,000元。
中    華    民    國    100    年    8    月    17    日
                               書記官  劉英權